臺灣雲林地方法院民事簡易判決
                                      109年度訴字第734號
原      告  華南產物保險股份有限公司

法定代理人  陳文智  
訴訟代理人  蘇嘉維  
被      告  張焜然  

上列當事人間請求損害賠償事件，本院於民國110 年1 月14日言
詞辯論終結，判決如下：
    主     文
被告應給付原告新臺幣壹佰貳拾萬壹仟壹佰壹拾貳元，及自民國
一○九年十二月二十九日起至清償日止，按週年利率百分之五計
算之利息。
原告其餘之訴駁回。
訴訟費用新臺幣貳萬零捌佰玖拾玖元由被告負擔十分之六，餘由
原告負擔。
本判決原告勝訴部分得假執行。
    事實及理由
壹、程序方面：
一、民事訴訟法第427 條第2 項於民國110 年1 月20日經總統令
    公布修正第11款，新增本於道路交通事故有所請求而涉訟之
    事件，不問其標的金額或價額一律適用簡易程序，並於公布
    後2 日即110 年1 月22日起施行。上開公告施行後，於修正
    前已繫屬之事件，其法院管轄權及審理程序，未經終局裁判
    者，適用修正後之規定，曾經終局裁判者，則適用修正前之
    規定，民事訴訟法施行法亦增訂第4 條之1 之規定。經查，
    本件原告係主張被告無駕駛執照仍駕駛原告所承保強制汽車
    責任保險之車輛而與訴外人鄧文和騎乘之機車發生碰撞，致
    鄧文和死亡，原告依強制汽車責任保險法規定賠付被害人家
    屬後，依同法第29條第1 項第5 款，依法取得向被告求償之
    權利而訴請被告賠償損害，此項權利係代位被害人家屬而來
    ，仍係本於道路交通事故有所請求而涉訟，原應適用通常程
    序處理，然依修正後之民事訴訟法第427 條第2 項第11款規
    定，即應依簡易訴訟程序辦理，本件於修正前即已繫屬本院
    ，經本院於110 年2 月4 日言詞辯論終結，於修正後尚未經
    終局裁判，依修正之民事訴訟法施行法第4 條之1 第1 款規
    定，即應改行簡易程序，逕依簡易訴訟程序為裁判，先予敘
    明。
二、被告經合法通知，未於言詞辯論期日到場，核無民事訴訟法
    第386 條各款所列情形，爰依原告聲請，由其一造辯論而為
    判決。
貳、實體方面：
一、原告主張：被告無照駕駛原告承保訴外人林妤珍所有之車牌
    號碼0000-00 號自用小客車（下稱系爭車輛），於109 年3 
    月22日上午10時22分許，在雲林縣○○鄉○○路00號對面往東產
    業道路行駛時，因左方車未讓右方車先行，造成訴外人鄧文
    和傷重送醫後不治死亡（下稱系爭車禍）。原告已依強制汽
    車責任保險法規定賠付被害人家屬傷害醫療及死亡給付共計
    新臺幣（下同）2,001,853 元，因被告無照駕駛，依強制汽
    車責任保險法第29條第1 項第5 款規定，原告於賠付上開款
    項後，依法取得向被告求償之權利。為此，依據民法第184 
    條、第191 條之2 、第194 條之規定，請求被告負損害賠償
    責任，並聲明：被告應給付原告2,001,853 元，及自起訴狀
    繕本送達翌日起至清償日止，按週年利率百分之五計算之利
    息。
二、被告未於言詞辯論期日到場，亦未提出書狀為任何聲明或陳
    述。
三、本院之判斷：
  ㈠原告主張之前開事實，業據原告提出雲林縣警察局虎尾分局
    交通小隊道路交通事故當事人登記聯單、道路交通事故現場
    圖影本、監理服務網資料、臺灣雲林地方檢察署（下稱雲林
    地檢署）相驗屍體證明書、國立臺灣大學醫學院附設醫院雲
    林分院109 年3 月24日診斷證明書影本、強制汽車責任保險
    理賠計算書、受害人明細查詢、支票取消禁止背書轉讓親領
    （含委任）證明及支票影本等件為證（見本院卷第15-27 、
    63-71 頁）。且被告已於相當時期受合法之通知，未於言詞
    辯論期日到場爭執，亦未提出書狀為反對之陳述，依民事訴
    訟法第280 條第3 項準用同條第1 項之規定，應視同自認。
    又被告於本院109 年度交訴字第129 號過失致死案件（下稱
    刑事案件）109 年12月15日行準備程序時，就檢察官起訴其
    應對系爭車禍之發生負過失致人於死罪責部分，亦予以認罪
    ，並與訴外人即鄧文和之繼承人鄧陳淑汝、鄧偕佑、鄧偕安
    、鄧偕浩、鄧偕祥等人（下稱鄧陳淑汝等人）達成和解，業
    經本院調取上開刑事卷查明屬實，有雲林地檢署檢察官109 
    年度調偵字第466 號起訴書、刑事案件109 年12月15日準備
    程序筆錄及調解筆錄在卷可按（刑事卷影本附於紙袋內）。
    是原告所主張之事實，堪信為真實。
  ㈡被告與鄧文和之過失比例：
    ⒈按行經無號誌之交岔路口，應減速慢行，作隨時停車之準
      備；汽車行至無號誌之交岔路口，同為直行車者，左方車
      應暫停讓右方車先行，道路交通安全規則第93條第1 項第
      2 款、第102 條第1 項第2 款分別定有明文，被告駕車與
      鄧文和騎車均應注意遵守上開交通規定，負有前開注意義
      務。而系爭車禍發生時為日間自然光線、天候晴、柏油路
      面乾燥無缺陷、無障礙物且視距良好，並無不能注意之情
      事，有道路交通事故調查報告表㈠附於刑事卷可查，客觀
      上並無不能注意之情事。由道路交通事故現場圖所示，肇
      事地點為無號誌之交岔路口（下稱系爭交岔路口），速限
      30公里，被告所駕駛之系爭車輛為左方車，鄧文和騎乘之
      機車為右方車。又依道路交通事故現場圖及現場照片所示
      ，在系爭交岔路口處被告行車之對向車道旁有設置反光鏡
      ，該反光鏡可以顯示鄧文和騎乘車道之動向，倘若被告駕
      車行經系爭交岔路口前有減速慢行，先觀察反光鏡確認無
      來車經過，讓鄧文和之右方車先行，即不會與鄧文和發生
      碰撞。同理，倘若鄧文和騎乘機車行經系爭交岔路口前有
      減速慢行，作隨時停車之準備，其亦應會發現被告所駕駛
      之系爭車輛，而不會與被告發生碰撞。可見，被告駕駛系
      爭車輛行經系爭交岔路口時，有未減速慢行，作隨時停車
      之準備，且其左方車未暫停讓右方車先行，就系爭車禍之
      發生，應負過失之責任。鄧文和騎乘機車行經系爭交岔路
      口時，未減速慢行，作隨時停車之準備，亦與有過失。
    ⒉本件刑事案件於偵查中送交通部公路總局嘉義區監理所嘉
      雲區車輛行車事故鑑定會鑑定系爭車禍發生之肇事責任，
      鑑定結果認為：被告駕駛自用小客車，行經無號誌交岔路
      口，左方車未暫停讓右方車先行，為肇事主因；鄧文和駕
      駛普通重型機車，行經無號誌交岔路口，未減速慢行，作
      隨時停車之準備，為肇事次因，有鑑定意見書附於偵查卷
      可稽。
    ⒊本院審酌被告與鄧文和上開過失情節，認為被告就系爭車
      禍之發生，應負較重之肇事責任，其過失比例為十分之六
      ，鄧文和則應負擔十分之四之肇事責任。
  ㈢原告得代位請求被告賠償之金額：
    ⒈按故意或過失，不法侵害他人之權利者，負損害賠償責任
      ；汽車、機車或其他非依軌道行駛之動力車輛，在使用中
      加損害於他人者，駕駛人應賠償因此所生之損害；不法侵
      害他人致死者，對於支出醫療及增加生活上需要之費用或
      殯葬費之人，亦應負損害賠償責任；不法侵害他人致死者
      ，被害人之父、母、子、女及配偶，雖非財產上之損害，
      亦得請求賠償相當之金額，民法第184 條第1 項前段、第
      191 條之2 前段、第192 條第1 項、第194 條分別定有明
      文。次按「被保險人有下列情事之一，致被保險汽車發生
      汽車交通事故者，保險人仍應依本法規定負保險給付之責
      。但得在給付金額範圍內，代位行使請求權人對被保險人
      之請求權：一、飲用酒類或其他類似物後駕駛汽車，其吐
      氣或血液中所含酒精濃度超過道路交通管理法規規定之標
      準。二、駕駛汽車，經測試檢定有吸食毒品、迷幻藥、麻
      醉藥品或其他相類似管制藥品。三、故意行為所致。四、
      從事犯罪行為或逃避合法拘捕。五、違反道路交通管理處
      罰條例第二十一條或第二十一條之一規定而駕車。」「汽
      車駕駛人，有下列情形之一者，處新臺幣六千元以上一萬
      二千元以下罰鍰，並當場禁止其駕駛：一、未領有駕駛執
      照駕駛小型車或機車。」強制汽車責任保險法第29條第1
      項、道路交通管理處罰條例第21條第1 項第1 款亦有明文
      。
    ⒉查系爭車禍發生時被告為無照駕駛之事實，為被告於刑事
      案件審理時所自承（見刑事卷第77頁）。又本件原告已依
      強制汽車責任保險法之規定賠付鄧陳淑汝等人醫療及死亡
      給付共計2,001,853 元乙情，亦有原告所提出之強制汽車
      責任保險理賠計算書、受害人明細查詢、鄧偕浩親自領款
      之支票取消禁止背書轉讓親領（含委任）證明及支票等件
      在卷足憑（見本院卷第27、63-71 頁）。另被告與鄧陳淑
      汝等人成立調解之內容，約定被告應賠償鄧陳淑汝等人共
      150 萬元，不包含強制汽車責任保險理賠金在內，強制汽
      車責任保險理賠金由鄧陳淑汝等人自行聲請，復有調解筆
      錄附於刑事卷可參（見刑事卷第91頁）。準此，原告依據
      強制汽車責任保險法第29條第1 項第5 款之規定，代位鄧
      陳淑汝等人於2,001,853 元範圍內，請求被告負損害賠償
      賠償責任，核屬有據。
    ⒊按損害之發生或擴大，被害人與有過失者，法院得減輕賠
      償金額，或免除之，為民法第217 條第1 項所明定。此規
      定之目的在謀求加害人與被害人間之公平，倘受害人於事
      故之發生亦有過失時，由加害人負全部賠償責任，為免失
      諸過苛，是以賦與法院不待當事人之主張，減輕其賠償責
      任或免除之職權。換言之，基於過失相抵之責任減輕或免
      除，非僅為抗辯之一種，亦可使請求權全部或一部為之消
      滅，故裁判上得以職權斟酌之（最高法院54年度台上字第
      2433號、86年度台上字第1178號判決意旨參照）。又民法
      第192 條第1 項規定不法侵害他人致死者，對於支出醫療
      費用或殯葬費之人，亦應負損害賠償責任，係間接被害人
      得請求賠償之特例，此項請求權，自理論言，雖係固有之
      權利，然其權利係基於侵權行為之規定而發生，自不能不
      承擔直接被害人之過失，倘直接被害人於損害之發生或擴
      大與有過失時，依公平原則，亦應有民法第217 條過失相
      抵規定之適用（最高法院73年度台再字第182 號判決意旨
      參照）。本於同一法理，不法侵害他人致死者，因他人生
      命權受侵害，取得民法第194 條之慰撫金請求權者，亦應
      有民法第217 條過失相抵規定之適用。經查，系爭車禍事
      故之發生，被告固有左方車未暫停讓右方車先行之過失，
      而鄧文和騎車行經系爭交岔路口時，未減速慢行，作隨時
      停車之準備，其就系爭車禍事故之發生亦與有過失，已如
      前述。本件既經審酌被告與鄧文和之過失情節，認應由鄧
      文和負擔十分之四之過失責任，自應依此比例減輕被告應
      負之賠償責任。因此，依原告理賠鄧陳淑汝等人之2,001,
      853 元減輕被告賠償責任後，被告應賠償原告之金額為1,
      201,112 元（計算式：2,001,853 ×6/10＝1,201,111.8，
      元以下四捨五入）。
  ㈣按給付無確定期限者，債務人於債權人得請求給付時，經其
    催告而未為給付，自受催告時起，負遲延責任，其經債權人
    起訴而送達訴狀者，與催告有同一之效力；遲延之債務，以
    支付金錢為標的者，債權人得請求依法定利率計算之遲延利
    息；應付利息之債務，其利率未經約定，亦無法律可據者，
    週年利率為百分之五，民法第229 條第2 項、第233 條第1
    項前段、第203 條分別定有明文。本件原告請求被告賠償之
    金額，未定有給付之期限，則原告請求自起訴狀繕本送達被
    告之翌日即109 年12月29日（按：起訴狀繕本於109 年12月
    18日寄存送達於被告，自翌日起10日即109 年12月28日發生
    送達之效力，翌日即109 年12月29日，見本院卷第51頁）起
    至清償日止，按週年利率百分之五計算之遲延利息，並未逾
    上開規定之範圍，亦無不合，應予准許。
四、從而，原告依據強制汽車責任保險法第29條第1 項第5 款及
    侵權行為之法律關係，請求被告給付其1,201,112 元，及自
    109 年12月29日起至清償日止，按週年利率百分之五計算之
    利息部分，為有理由，應予准許。原告超過上開金額之請求
    ，則無理由，應予駁回。
五、本件原告勝訴部分係適用簡易程序所為被告敗訴之判決，依
    民事訴訟法第389條第1項第3款規定，應依職權宣告假執行
    。
六、本件為判決之基礎已臻明確，兩造其餘之攻擊或防禦方法及
    證據，經本院斟酌後，認為均不足以影響本判決之結果，亦
    與本件爭點無涉，自無逐一詳予論駁之必要，併此敘明。
七、訴訟費用負擔之依據：民事訴訟法第79條。
中　　華　　民　　國　 110　　年　　2 　　月　　4 　　日
                  民事簡易庭    法  官  蔡碧蓉

以上正本係照原本作成。
如對本判決上訴，須於判決送達後20日內向本院提出上訴狀（須
附繕本）。如委任律師提起上訴者，應一併繳納上訴審裁判費。
中　　華　　民　　國　 110　　年　　2 　　月　　4 　　日
                                書記官　鄭蕉杏